【裁判字號】    90,交訴,135
【裁判日期】    900904
【裁判案由】    業務過失致死
【裁判全文】
臺灣高雄地方法院刑事判決                          九十年度交訴字第一三五號
    公  訴  人  臺灣高雄地方法院檢察署檢察官
    被      告  乙○○
右列被告因過失致死案件，經檢察官提起公訴（九十年度偵字第一○五二八號），本
院判決如左：
    主  文
乙○○從事業務之人，因業務上之過失致人於死，處有期徒刑壹年，緩刑肆年。
    事  實
一、乙○○前於民國七十三年一月二十五日經業務過失致死案件，經臺灣屏東地方法
    院判處有期徒刑四月，於七十三年十二月二十日執行完畢（未構成累犯），考領
    有職業聯結車駕駛執照，係擔任田德交通有限公司之大貨車司機，於八十九年五
    月二十九日上午十一時四十分許，駕駛車牌號碼ＸＳ－九二六號聯結車，沿高雄
    縣湖內鄉○○路○段，由南往北方向行駛，途經中山路一段（起訴書誤載為中山
    一路）與環球路交岔路口北上一百公尺處，因所駕駛之聯結車發生故障，乃將該
    車停放於該路段之機車道，應即設法移置於無礙交通之處。該故障車輛在未移置
    前或移置後均應豎立車輛故障標誌。該標誌在行車時速四十公里之路段，應豎立
    於車身後方五公尺至三十公尺之路面上，在行車時速逾四十公里之路段，應豎立
    於車身後方三十公尺至一百公尺之路面上；交通擁擠之路段，應懸掛於車身之後
    部。車前適當位置得視需要設置，車輛駛離現場時，應即拆除。且依當時情形，
    又無不能注意之情形，竟疏於注意未於車後方設置故障標誌以警告後方來車。適
    有未載有安全帽之吳秀芬騎乘車牌號碼ＧＦ五－九五○號重機車由南往北行駛至
    該處，原亦應注意車輛行駛時，駕駛人應注意車前狀況，隨時採取必要之安全措
    施，而依當時情形，又無不能注意之情事，亦疏未注意，以致發現前開聯結車停
    滯時，已煞避不及而自後追撞前揭聯結車，造成吳秀芬受有顱內出血、頭部外傷
    等傷害，雖經送醫急救仍於同日十二時許不治死亡。乙○○於肇事後，於犯罪未
    發現前，向據報前向現場處理之警員主動承認肇事，並接受本院之裁判。
二、案經高雄縣警察局湖內分局報請臺灣高雄地方法院檢察署檢察官偵查起訴。
    理  由
一、訊據被告乙○○對於前開時、地因故障所停放之上開聯結車為被害人吳秀芬駕駛
    機車自後追撞，致被害人死亡等事實，固供承不諱，惟辯以：伊當時曾放置圓錐
    之警告標誌，放置位置離車子約有十公尺之遠云云。然查：
  (一)按汽車發生故障不能行駛，應即設法移置於無礙於交通之處所。該故障車輛在未
    移置前或移置後均應豎立車輛故障標誌。該標誌在行車時速四十公里之路段，應
    豎立於車身後方五公尺至三十公尺之路面上，在行車時速逾四十公里之路段，應
    豎立於車身後方三十公尺至一百公尺之路面上，交通擁擠之路段，應懸掛於車身
    之後部。車前適當位置得視需要設置，車輛駛離現場時，應即拆除。分為道路交
    通安全規則第一百十二條第十二款所規定。被告既考領有職業用聯結車駕駛執照
    （參本院九十年八月二十一日審判筆錄），對前開規定，理應知之甚詳。再依當
    時客觀情狀為天候晴、日間有自然光線、柏油路面乾燥無缺陷、視距良好等情，
    有高雄縣警察局道路交通事故調查報告表附卷可證（參警卷第十頁），依被告智
    識、能力及當時情形，又無不能注意之情形，被告自應注意遇有車輛故障時自應
    注意上開規定並確實遵守之。
  (二)本件交通事故肇事地點為高雄縣湖內鄉○○路○段與環球路北上機車道，該路段
    限速為六十公里，參諸前開規定，被告應將故障標誌豎立於所駕駛聯結車身後方
    三十公尺至一百公尺之路面上。然查，被告除未置放合於道路交通標誌標線號誌
    設置規則第一百三十八條第一項所規定之故障標誌外，亦未置放其所辯稱之圓錐
    一情，業據證人即到場處理本件交通事故之員警丙○○於本院審理中到庭結稱明
    確，並有高雄縣警察局道路交通事故調查報告表及現場照片十六幀附卷可證。足
    見被告並未放置任何故障標誌。是被告前開辯稱，顯屬卸責之詞，尚難採信。至
    於證人丙○○固復供稱被告當時係因欲停車至路邊飲食店飲食，非因車輛故障云
    云，然此與被告迭於警、偵訊及本院審理時所供述之停車原因相悖，且參酌卷附
    證據，亦無證據足以認定證人前開證述為實，附此敘明。
  (三)雖被害人於騎乘機車未載有安全帽，亦疏未注意車前狀況，以致臨近發現被告所
    停放之聯結車，已煞避不及而由後追撞前揭聯結車等情，雖有前開道路交通事故
    調查報告表及現場照片在卷可證，認就本件交通事故發生後，亦有過失，惟仍不
    因此解免被告應負之過失刑責，併此敘明。
  (四)再被害人確因本件交通事故，以致受有頭部外傷、顱內出血，經送醫後不治死亡
    ，亦經臺灣高雄地方法院檢察署檢察官督同法醫師相驗明確，製有勘驗筆錄、驗
    斷書及相驗屍體證明書等在卷可稽（參臺灣高雄地方法院檢察署九十年度相字第
    九一五號相驗卷第十四頁、第二十三頁至第二十五頁）。被告前開過失行為與被
    害人死亡結果間，有相當因果關係，本件事證明確，被告犯行，足堪認定。
三、核被告乙○○所為，係犯刑法第二百七十六條第二項之業務過失致死罪。被告於
    肇事後，在未為任何有偵查犯罪職權之公務員發覺前，即向前往現場處理事故員
    警丙○○自首犯行，業據證人丙○○到庭證述明確（參本院九十年八月二十一日
    審判筆錄），已符合刑法第六十二條前段有關自首之規定，應依法減輕其刑。爰
    審酌被告犯後雖未坦承犯行，然其態度尚稱良好，被告、被害人就本件交通事故
    有前述之過失程度等一切情狀，量處如主文所示之刑。又查被告前雖於七十三年
    一月二十五日因業務過失致死案件，經臺灣屏東地方法院判處有期徒刑四月確定
    ，於七十三年十二月二十日執行完畢，然其於前開刑罰執行完畢後，五年以內未
    再受有期徒刑以上刑之宣告，有臺灣高雄地方法院檢察署刑案資料查註紀錄表及
    臺灣高等法院被告全國前案紀錄表各一份在卷可憑，且參酌被告犯後已與被害人
    家屬達成民事和解，有和解書一紙在卷可憑（參偵查卷第十三頁），並據被害人
    家屬甲○○於本院審理時陳述明確，復當庭表示因被告犯後態度良好，請求本院
    給予被告自新機會（參本院九十年八月二十一日審判筆錄），故本院認所宣告之
    刑，以暫不執行為適當，併予宣告緩刑四年。
四、據上論斷，應依刑事訴訟法第二百九十九條第一項前段，刑法第二百七十六條第
    二項、第七十四條第二款，罰金罰鍰提高標準條例第一條前段，判決如主文。
中      華      民      國    九十      年      九      月      四      日
                                  臺灣高雄地方法院刑事第四庭
                                      法    官  張 維 君
右正本證明與原本無異。
如不服本判決，應於判決送達後十日內，向本院提出上訴狀。
                                      書 記 官  趙 美 玲
中    華    民    國      九十      年      九      月      四      日
附錄：本判決論罪科刑法條：
刑法第二百七十六條第二項
從事業務之人，因業務上之過失犯前項之罪者，處五年以下有期徒刑或拘役，得併科
三千元以下罰金。


司法院資訊處製作；財團法人民間司法改革基金會備份。
